臺灣彰化地方法院民事判決　九十三年度訴字第六七二號
　　原　　　告　　丙○○
　　訴訟代理人　　張智翔律師
　　複　代理人　　戊○○
　　　　　　　　　乙○○
　　被　　　告　　丁○○
　　被　　　告　　甲○
右當事人間請求分割共有物事件，本院於民國九十四年二月十六日言詞辯論終結，判
決如下：
    主      文
兩造共有坐落彰化縣埔鹽鄉○○段一四七一地號、地目建、面積二五七二平方公尺土
地之分割方法為：如附圖三所示Ｃ部份面積０．０八五七公頃歸原告取得；Ｂ部份面
積０．０八五七公頃歸被告甲○取得；Ａ部份面積０．０八五八公頃歸被告丁○○取
得。
訴訟費用由被告丁○○、甲○各負擔三分之一，餘由原告負擔。
    事實及理由
一、原告主張如主文所示的土地為兩造所共有，每人之應有部分各為三分之一，無因
    使用目的不能分割或契約訂有不分割期限之情形，惟因有部份共有人對原告分割
    之請求不予置理，以致就分割方法不能達成協議，爰依民法第八百二十三條第一
    項規定，請求依附圖一所示方案分割等語。
二、被告丁○○、甲○則以彼等亦同意分割，但就分割方法請求依附圖二所示方案；
    又系爭土地原為被告丁○○之先父所有，先父分家時已依公平原則並經被告等三
    兄弟（即被告丁○○、甲○之配偶陳岸杉、原告丙○○之父楊清河）同意下已將
    該土地分為三等分，數十年來被告等三兄弟各自在分得之部份建屋、蓋農舍、種
    植果樹，互不干涉，原告未曾對被告提起分割共有物一事，被告二人亦均同意分
    割，原告提起無益之訴訟，訴訟費用自應由原告單獨負擔等語置辯。
三、原告主張兩造共有前揭土地，並無因使用目的不能分割或契約訂有不分割期限之
    情形，惟就分割方法不能達成協議等情，業據提出地籍圖謄本、土地登記謄本等
    件為證，且觀諸兩造提出分割方案相左，並衡酌若兩造確可依協議為分割，原告
    何須徒增勞費，耗資委任律師繳納裁判費請求本院判決分割？是應認原告前開主
    張為真正，被告抗辯原告未曾與彼等協議分割土地事宜云云即不足採。故原告依
    據民法第八百二十三條第一項、第八百二十四條第二項訴請分割系爭土地，於法
    有據，應予准許。
四、按法院定分割方法時，必須考量兩造之利益、意願，由土地上建物現況、各共有
    人原使用位置、分割後各共有人分得土地之方整及利用價值，予以衡量。查系爭
    一四七一地號土地北側面臨一現有道路，可對外聯絡通行；兩造於該土地上自西
    至東方向，依原告、被告甲○、被告丁○○之相關位置各自設有建物使用，此經
    本院勘驗現場，囑託溪湖地政事務所派員測量明確，製有勘驗筆錄、略圖及該事
    務所九十三年十月廿五日函附複丈成果圖在卷可稽，且為被告等所不爭執。本院
    參考上述事實，並斟酌原告嗣於九十三年十一月十日言詞辯論時陳明願依被告所
    提分割分案予以分割土地等語，而依此方案分割結果，也符合兩造占有現況，相
    當公平等情，認被告所提分割方案為妥適，爰定分割方法如主文第一項所示。又
    被告等所提分割方案主張土地分割後，由原告及被告丁○○各取得土地八五七．
    三三平方公尺，由被告甲○取得土地八五七．三四平方公尺云云，惟因土地登記
    實務未記載至平方公尺小數點以下二位，故就兩造分得土地面積部份未採以平方
    公尺小數點以下二位之記載方式，特此敘明。
五、訴訟費用負擔的依據：民事訴訟法第七十八條、第八十條之一。
中　　　華　　　民　　　國　　九十四　　年　　　二　　　月　　廿五     日
　　　　　　　　　　　　　　　　　　 臺灣彰化地方法院民事第一庭
~B法　　　官　簡燕子
右為正本係照原本作成。
如對本判決上訴須於判決送達後二十日內向本院提出上訴狀。
中　　　華　　　民　　　國　　九十四　　年　　　二　　　月　　廿五     日
~B法院書記官　張清秀
